【裁判字號】    85,易,2612
【裁判日期】    900321
【裁判案由】    違反公平交易法
【裁判全文】
臺灣臺中地方法院刑事判決                        八十五年度易字第二六一二號
    公  訴  人  台灣台中地方法院檢察署檢察官
    被      告  乙○○
    選任辯護人  張慶宗
                陳光龍
右列被告因妨害農工商等案件，經檢察官提起公訴（八十五年度偵字第五三○三號）
暨移送併辦（八十五年度偵字第六三三一號、八十九年度偵字第一○九六六號），本
院判決如左：
    主  文
乙○○共同意圖欺騙他人，而就商品之原產國，為虛偽之標記，處有期徒刑肆月，如
易科罰金以參佰元折算壹日。扣案之汽車零件「和尚頭」（ＢＡＬＬ  ＪＯＩＮＴ）
壹仟陸佰個均沒收。
    事  實
一、乙○○係原設於台中市○○區○○路二段三八巷十號之「斯祿實業股份有限公司
    」（下稱斯祿公司）之實際負責人，專營汽車零件之製造與生產。民國八十三年
    十一月間，新加坡商ＳＩＮＡＰＡＲＴＳ  ＥＸＰＯＲＴ  ＰＴＥ  ＬＴＤ公司
    負責人王威棟，以日本商ＳＡＮＫＥＩ  ＡＵＴＯＭＯＢＩＬＥ  Ｋ．Ｋ公司（
    下稱三惠株式會社）授權其在台灣製造汽車零件「和尚頭」（ＢＡＬＬ  ＪＯＩ
    ＮＴ）一千六百個出口為由，與設於台北市○○○路○段一六○號四樓之一「均
    來實業有限公司」（英文名ＢＲＯＴＨＥＲ＆ＬＥＡＤＥＲ  ＣＯＲＰ，下稱均
    來公司）負責人林伶曇簽立訂單，王威棟並與乙○○洽商後，指定均來公司應將
    上開訂單交由斯祿公司進行實際之生產作業，且要求乙○○應於所生產之汽車零
    件「和尚頭」上打鑄三惠株式會社於日本國內取得註冊之汽車零件商標「５５５
    」圖樣及「ＭＡＤＥ  ＩＮ  ＪＡＰＡＮ」之生產國別標記。乙○○明知該批訂
    單所示之汽車零件，實際上均由其在台灣地區設廠製造，且由王威棟提供包裝盒
    進行商品化之包裝，而非純供測試品質使用之樣品，其竟與林伶曇（業經台灣高
    等法院以八十五年度上易字第七四七號判決有罪確定在案）、王威棟（未據起訴
    ）共同基於意圖欺騙他人之犯意聯絡，由其自八十三年十二月間起至八十四年一
    月間止，在斯祿公司開模製造該批汽車零件，並在所製造完成之零件上鑄印「Ｍ
    ＡＤＥ  ＩＮ  ＪＡＰＥＮ」字樣，而就該批汽車零件之原產國為虛偽之標示，
    更於製造完畢後，以王威棟所提供之包裝盒進行商品化之包裝，並送交林伶曇向
    不知情之長青交通工業有限公司（下稱長青公司）負責人楊萬來所商借位於台中
    市○○街○段二五九－七號之倉庫內存放，準備由林伶曇所經營之均來公司辦理
    出口手續運交王威棟，旋經人匿名檢舉，而由經濟部查禁仿冒商品小組派員會同
    警方，於八十四年一月十七日十七時許，在長青公司上開倉庫內扣得該批汽車零
    件「和尚頭」共八十箱（每箱二十個，合計一千六百個）後，循線查獲林伶曇，
    再依林伶曇之供述，始查知上情。
二、案經臺灣臺北地方法院檢察署檢察官自動檢舉後，呈請台灣高等法院檢察署檢察
    長令轉臺灣臺中地方法院檢察署檢察官偵查起訴。
    理  由
一、訊據被告乙○○對有於右揭時、地應另案被告林伶曇及王威棟要求，負責在台進
    行扣案之汽車零件「和尚頭」之製造，並於所生產完成之汽車零件「和尚頭」上
    打鑄「５５５」圖樣及「ＭＡＤＥ  ＩＮ  ＪＡＰＡＮ」之生產國別標記等情，
    坦承在卷，惟另辯稱：扣案汽車零件上所打鑄之「５５５」商標圖樣，乃係日本
    商三惠株式會社所有之知名商標，伊依王威棟之訂單指示，始生產扣案之汽車零
    件「和尚頭」供為樣品，王威棟既獲日本商三惠株式會社之授權，則伊據以生產
    並於其上打鑄「５５５」圖樣及「ＭＡＤＥ  ＩＮ  ＪＡＰＡＮ」之生產國別標
    記，自無違法可言等語。惟查：
    （一）被告乙○○係於台灣地區設廠生產扣案之汽車零件「和尚頭」，而非於日
          本國設廠製造一節，除據被告乙○○供明在卷，另據另案被告林伶曇（均
          來公司負責人）於另案（臺灣臺北地方法院八十四年度訴字第一九四五號
          、台灣高等法院八十年度上易字第七四七號）中供述明確，核與證人長青
          公司負責人楊萬來於另案中所證述提供倉庫寄於情形相符，並有被告鄧炤
          男所提出經我國駐新加坡台北代表處簽證屬實之新加坡商ＳＩＮＡＰＡＲ
          ＴＳ  ＥＸＰＯＲＴ  ＰＴＥ  ＬＴＤ公司信函、訂單及日本商ＳＡＮＫ
          ＥＩ  ＡＵＴＯＭＯＢＩＬＥ  Ｋ．Ｋ公司傳真授權書影本各一份在卷，
          及汽車零件「和尚頭」一千六百個扣案可稽，核屬實在。
    （二）次查，指定使用於汽車零件上之「５５５」商標圖樣，固係日本商三惠株
          式會社於日本國內所有之商標，有被告乙○○所提出之日本國內商標登錄
          資料影本一份可參，核與證人即經濟部查禁仿冒商品小組成員李正誼於偵
          查中所證述內容相符，並有該小組八十四年五月五日（八四）禁仿組發字
          第０六九九號簡便行文表可按，被告乙○○並據上開授權書及訂單影本，
          而以前揭情詞置辯。惟查，被告乙○○確有於扣案之汽車零件上為「ＭＡ
          ＤＥ  ＩＮ  ＪＡＰＥＮ」之生產國別標示一節，已如前述，被告乙○○
          既明知其所製造之扣案汽車零件「和尚頭」之實際生產地為台灣地區，並
          非日本國，其竟應另案被告林伶曇及王威棟之指示，而於所生產之扣案汽
          車零件上，為「ＭＤＡＥ  ＩＮ  ＪＡＰＥＮ」（日本製造）之原產國虛
          偽不實標記，自足使一般人誤認扣案之汽車零件乃係在日本國製造，且本
          案扣案之汽車零件「和尚頭」，有八十箱（每箱二十個），合計一千六百
          個，均以王威棟所提供之包裝盒進行商品化之包裝，另依查扣數量觀之，
          顯非少量生產純供測試使用之樣品。況查，扣案之汽車零件「和尚頭」果
          確係欲供日本商三惠株式會社進行品質測試使用，按理應直接運交日本商
          三惠株式會社，以節省運輸成本，何以於訂單上約定之交易條件為由台灣
          港口至新加坡？且扣案之汽車零件「和尚頭」，均屬成品，並經包裝完成
          ，均屬可直接於市面上流通之商品，核與尚須另行加工之半成品或附屬零
          配件性質上截然不同，被告乙○○辯稱送交日本商三惠株式會社後，上開
          扣案之汽車零件之原產國即係日本國等語，自非可採；且王威棟或日本商
          三惠株式會社將之另轉口販賣，亦有使消費者因受欺罔之虞，被告乙○○
          從事汽車零件專業生產多年，對此應可預見，其仍遽依另案被告林伶曇及
          王威棟之指示，而於所生產之扣案汽車零件上，為原產國為「ＭＤＡＥ
          ＩＮ  ＪＡＰＥＮ」（日本製造）之虛偽不實標記，自有欺騙他人之意圖
          ，亦屬灼然，所辯亦非可採。本案事證明確，被告乙○○犯行足以認定。
二、核被告乙○○所為，係犯刑法第二百五十五條第一項之對商品為虛偽標記罪，其
    與另案被告林伶曇及王威棟間，有共同之犯意聯絡及行為分擔，均屬共同正犯，
    爰審酌被告乙○○犯罪之動機、目的在圖私利，犯罪之手段、方法尚屬平和，犯
    罪所生之危害及犯罪後未能坦承主觀犯行等一切情狀，量處如主文所示之刑，並
    諭知易科罰金之折算標準（按刑法第四十一條業於九十年一月十日修正公布，同
    年月十二日生效，修正後刑法第四十一條第一項前段規定「犯最重本刑為五年以
    下有期徒刑以下之刑之罪，而受六個月以下有期徒刑或拘役之宣告，因身體、教
    育、職業、家庭之關係或其他正當事由，執行顯有困難者，得以一元以上三元以
    下折算一日，易科罰金。」，與修正前刑法第四十一條規定「犯最重本刑為三年
    以下有期徒刑以下之刑之罪，而受六個月以下有期徒刑或拘役之宣告，因身體、
    教育、職業、家庭之關係，執行顯有困難者，得以一元以上三元以下折算一日，
    易科罰金。」不同。比較新舊法結果，以新法較有利於行為人，故依刑法第二條
    第一項前段規定，本件自應適用裁判時之法律即修正後刑法第四十一條第一項前
    段之規定，併此敘明）。至扣案之汽車零件「和尚頭」一千六百個，係被告乙○
    ○生產後運交共同正犯林伶曇所有，且供渠等共犯本罪所用之物，應依刑法第三
    十八條第一項第二款規定，爰併予沒收。
三、移送併辦意旨（八十五年度偵字第六三三一號、八十九年度偵字第一○九六六號
    ）略以：被告乙○○明知「５５５」商標係「甲○○○○料有限公司」（下稱煌
    裕公司）在我國取得註冊之汽車零件商標，其未經煌裕公司授權製造而擅自使用
    「５５５」商標圖樣於其所生產之汽車零件上，嗣於八十五年二月二日及八十九
    年三月一日，為警在斯祿公司內二度查獲，因認被告乙○○另涉犯商標法第六十
    二條第一款之罪嫌，且與前揭起訴部分有裁判上一罪關係而分別移送併辦前來。
    經查：
    （一）被告乙○○於扣案之汽車零件「和尚頭」上打鑄之「５５５」商標圖樣，
          固與煌裕公司所有之「煌裕５５５及圖」之商標圖樣圖形近似。惟按商標
          法第六十二條第一款之罪，係以意圖欺騙他人為其成立要件。經查，本案
          被告乙○○係因新加坡商ＳＩＮＡＰＡＲＴＳ  ＥＸＰＯＲＴ  ＰＴＥ
          ＬＴＤ公司負責人王威棟，以日本商ＳＡＮＫＥＩ  ＡＵＴＯＭＯＢＩＬ
          Ｅ  Ｋ．Ｋ公司（三惠株式會社）授權其在台灣製造汽車零件「和尚頭」
          （ＢＡＬＬ  ＪＯＩＮＴ）一千六百個出口為由，而與均來公司負責人林
          伶曇簽立訂單，王威棟並先行與被告乙○○洽商後，指定均來公司應將上
          開訂單交由被告乙○○所經營之斯祿公司進行實際之生產作業，王威棟並
          要求被告乙○○於所生產之汽車零件「和尚頭」上打鑄「５５５」圖樣及
        「ＭＡＤＥ  ＩＮ  ＪＡＰＡＮ」之生產國別標記，欲由台灣出口至新加
          坡等情，已如前述；被告乙○○既係應王威棟上開輾轉授權而使用「５５
          ５」商標圖樣於扣案之汽車零件上，而「５５５」商標復係日本商三惠株
          式會社於其日本國內之汽車零件商標，詳如前述，則被告乙○○生產扣案
          之汽車零件，並使用「５５５」商標圖樣於其上時，主觀上應無侵害煌裕
          公司於我國所有之「煌裕５５５及圖」之商標圖樣之犯意，客觀上因亦未
          在我國國內銷售，亦無使國內消費者就扣案之汽車零件誤認為煌裕公司產
          品之情事，核與商標法第六十二條第一款之罪之構成要件不符，自不容遽
          以該罪相繩。
    （二）次查，被告乙○○於扣案之汽車零件「和尚頭」上打鑄之「５５５」商標
          圖樣，既不該當商標法第六十二條第一款之罪，其於本院審理中復一再辯
          稱：其嗣後所另行生產之「５５５」商標圖樣之汽車零件，與上開訂單及
          授權書無關，而係基於自身於奈及利亞註冊之「５５５」商標，及其與其
          他貿易商間之買賣關係始行生產。據此觀之，被告乙○○未經煌裕公司授
          權製造而使用「５５５」商標圖樣於其所另行生產之汽車零件上，而於八
          十五年二月二日及八十九年三月一日為警查獲之行為，核屬另行起意而為
          ，縱有移送併辦意旨所指之違反商標法第六十二條第一款之犯行，亦與本
          件對商品為虛偽標記罪間，無連續犯或牽連犯之裁判上一罪可言，移送併
          辦復未經起訴，本院自不得併予審理，應分別退回台灣台中地方法院檢察
          署檢察官另行處理，附此敘明。
據上論斷，應依刑事訴訟法第二百九十九條第一項前段、刑法第二條第一項前段、第
二百五十五條第一項、第二十八條、修正第四十一條第一項前段、第三十八條第一項
第二款、罰金罰鍰提高標準條例第一條、第二條，判決如主文。
中      華      民      國    九十    年      三      月    二十一    日
                                      臺灣臺中地方法院刑事第七庭
                                          法  官  林  宗  成
右正本證明與原本無異。
如不服本判決，應於判決送達後十日內，向本院提出上訴狀，上訴於台灣高等法院台
中分院。
                                          書記官
中      華      民      國    九十    年三      月    二十七    日
附錄本案論罪科刑法條全文
中華民國刑法第二百五十五條第一項：
 (對商品為虛偽標記罪)
意圖欺騙他人，而就商品之原產國或品質，為虛偽之標記或其他表示者，處一年以下
有期徒刑、拘役或一千元以下罰金。


司法院資訊處製作；財團法人民間司法改革基金會備份。
